臺灣花蓮地方法院民事裁定
110年度監宣字第138號
聲  請  人  邱獻震

代  理  人  陳芝蓉律師(法扶律師)
相  對  人  呂鳳嬌

關  係  人  邱嘉宜

上列聲請人聲請監護宣告事件，本院裁定如下：
    主  文
宣告呂鳳嬌（女、民國00年0月0日生、身分證統一編號：Z00000
0000號）為受監護宣告之人。
選定邱獻震（男、民國00年0月00日生、身分證統一編號：Z0000
00000號）為受監護宣告之人之監護人。
指定邱嘉宜（女、民國00年00月00日生、身分證統一編號：Z000
000000號）為會同開具財產清冊之人。
聲請費用新臺幣壹仟元由受監護宣告之人負擔。
    理  由
一、按「對於因精神障礙或其他心智缺陷，致不能為意思表示或
    受意思表示，或不能辨識其意思表示之效果者，法院得因本
    人、配偶、四親等內之親屬、最近一年有同居事實之其他親
    屬、檢察官、主管機關、社會福利機構、輔助人、意定監護
    受任人或其他利害關係人之聲請，為監護之宣告。」，民法
    第14條第1項定有明文。又「法院為監護之宣告時，應依職
    權就配偶、四親等內之親屬、最近一年有同居事實之其他親
    屬、主管機關、社會福利機構或其他適當之人選定一人或數
    人為監護人，並同時指定會同開具財產清冊之人。」，民法
    第1111條第1項亦著有明文。
二、本件聲請人邱獻震主張其母呂鳳嬌因重度失智症，已不能為
    意思表示或受意思表示，或不能辨識其意思表示之效果，為
    此依法聲請對呂鳳嬌為監護之宣告等語。
三、本院審驗呂鳳嬌之心神狀況，並採用臺灣基督教門諾會醫療
    財團法人門諾醫院壽豐分院醫師洪曜之精神鑑定報告書，認
    呂員近年來因大腦萎縮，記憶認知功能嚴重退化，喪失判斷
    和自我照顧能力；言語表達及理解能力退化，目前喪失獨立
    生活能力，日常生活需完全仰賴他人協助；鑑定結果為「有
    精神障礙或其他心智缺陷：重度失智症」、「障礙程度-為
    意思表示或受意思表示或辨識其意思表示效果之能力：顯有
    不足」、「預後及回復之可能性：呂員恢復至其過往正常狀
    態之可能性低，並且認知功能及自我照顧能力將持續退化，
    建議給予監護宣告」等語，此有該分院110年10月20日基門
    醫壽字第000-0000號函所附精神鑑定報告書1件附卷可稽；
    考量鑑定結果雖認相對人為意思表示或受意思表示或辨識其
    意思表示效果之能力係「顯有不足」，惟亦認相對人認知功
    能及自我照顧能力將持續退化幾無恢復至正常狀態之可能，
    本院因認依相對人照護上之最佳利益考量，在有可信賴的監
    護人之情形下，應准為監護宣告，爰依首開民法第14條第1
    項之規定，宣告呂鳳嬌為受監護宣告之人。　　　　
四、相對人在110年5月COVID-19疫情爆發後，自理功能一路下滑
    ，自跌頻率變高，目前需他人餵食及不斷提醒才能吞下食物
    ，多坐臥在輪椅上移動。相對人之夫往生後，照顧責任由聲
    請人擔任，並依照醫院意願找尋適合相對人之安置機構，顯
    現聲請人有照顧意願及能力，建議由聲請人邱獻震擔任監護
    人等語，此有維安社會工作師事務所110年10月23日維安監
    宣字第1101118號函所附「成年人之監護宣告案件之訪視評
    估報告」1件在卷可佐，爰依首開民法第1111條第1項之規定
    ，選定聲請人邱獻震擔任呂鳳嬌之監護人。又關係人邱嘉宜
    為相對人之長女，了解會同人之責任與義務，有意願擔任會
    同開具財產清冊之人，此有本院電話紀錄在卷可參，爰指定
    邱嘉宜擔任會同開具財產清冊之人，以維護受監護宣告之人
    之權益。
五、依家事事件法第164條第2項，裁定如主文。
中　　華　　民　　國　　110 　年　　11　　月　　24　　日
                  家事法庭  法  官  周健忠 
以上正本係照原本作成。
如對本裁定抗告，須於裁定送達後10日之不變期間內，向本院提
出抗告狀，並繳納抗告費新臺幣1,000元。
中　　華　　民　　國　　110 　年　　11　　月　　25　　日
                            書記官  陳佩姍